【裁判字號】    96,小上,11
【裁判日期】    970115
【裁判案由】    給付服務費
【裁判全文】
臺灣板橋地方法院民事判決              96年度小上字第11號
上  訴  人  丙○○（原名許茂霖）
被  上訴人  永慶房屋仲介股份有限公司
法定代理人  乙○○
訴訟代理人  甲○○
            丁○○
            戊○○
上列當事人間請求給付服務費事件，上訴人對於中華民國95年12
月12日本院板橋簡易庭95年度板小字第5339號第1 審小額民事判
決提起上訴，經本院於96年12月25日言詞辯論終結，判決如下：
    主  文
原判決廢棄。
被上訴人在第一審之訴駁回。
第一審訴訟費用新台幣壹仟元、第二審訴訟費用新台幣壹仟伍佰
元，均由被上訴人負擔。
    事實及理由
一、按對於小額程序之第一審裁判之上訴，非以其違背法令為理
    由，不得為之，民事訴訟法第436 條之24第2 項定有明文。
    所謂判決違背法令係指判決不適用法規或適用不當者而言。
    且依同法第436 條之25規定，上訴狀內應記載上訴理由，並
    表明原判決所違背之法令及其具體內容，以及依訴訟資料可
    認為原判決有違背法令之具體事實。查上訴人於上訴理由狀
    業已表明其係透過訴外人21世紀不動產仲介公司而覓得賣主
    ，並非為逃避仲介費用與賣主私下成交，故應無系爭「買方
    給付服務費承諾書」關於「若立書人或其配偶，2 親等內之
    親屬於賣方委託期間屆滿後2 個月內，就上開房地與賣方成
    交時，視為本公司已完成居間仲介之義務，立書人仍應給付
    委託承買價款百分之1 為服務報酬」約定之適用，原審未審
    酌民法第247 條之1 及消費者保護法第11條、第12條等規定
    ，逕依上述承諾書之約定，為不利於上訴人之認定，洵有違
    誤。經核上訴人已具體指摘原審判決違背法令之具體內容，
    上訴人提起本件上訴，應屬合法，合先敘明。
二、被上訴人主張：上訴人於民國94年10月16日簽署「不動產買
    賣意願書」，委請被上訴人以總價新台幣（下同）610 萬元
    居間斡旋，購買被上訴人之客戶即訴外人張金彭所有坐落於
    台北縣板橋市○○路332 號8 樓之7 之房地。經查上訴人竟
    與張金彭私自完成上開房地之所有權移轉登記，足見上訴人
    係利用被上訴人所提供之資訊，進而與賣方即張金彭成交，
    顯有規避被上訴人之服務報酬情事。依上訴人簽署之「買方
    給付服務費承諾書」關於：「若立書人或其配偶，2 親等內
    之親屬於賣方委託期間屆滿後2 個月內，就上開房地與賣方
    成交時，視為本公司已完成居間仲介之義務，立書人仍應給
    付委託承買價款百分之1 為服務報酬」之約定，上訴人仍應
    給付被上訴人服務報酬。爰本於系爭承諾書契約之法律關係
    請求上訴人給付6 萬1,000 元，及自支付命令送達翌日起至
    清償日止，按年息百分之5 計算之利息等情。
三、上訴人則以：其係在委託被上訴人仲介購買系爭房地期間屆
    滿後，另行經由訴外人21世紀不動產仲介公司之仲介，而覓
    得賣主，並非為逃避仲介費用與賣主私下成交，故應無上述
    承諾書約定之適用等語置辯。
四、原審為被上訴人勝訴之判決，上訴人不服，提起本件上訴，
    並聲明：(1)原判決廢棄；(2)被上訴人在第1 審之訴駁回。被
    上訴人則聲明：上訴駁回。
五、被上訴人主張上訴人於94年10月16日簽署「不動產買賣意願
    書」，委請被上訴人以總價610 萬元居間斡旋，購買訴外人
    張金彭所有坐落於台北縣板橋市○○路332 號8 樓之7 之房
    地，並簽署「買方給付服務費承諾書」，約定：「若立書人
    或其配偶，2 親等內之親屬於賣方委託期間屆滿後2 個月內
    ，就上開房地與賣方成交時，視為本公司已完成居間仲介之
    義務，立書人仍應給付委託承買價款百分之1 為服務報酬」
    之事實，業據被上訴人提出不動產買賣意願書及買方給付服
    務費承諾書各1 件為證，且為上訴人所不爭執，堪信為真實
    。
六、被上訴人復主張上訴人利用被上訴人所提供之資訊，與訴外
    人張金彭私自成交，以規避給付被上訴人服務報酬之事實，
    則為上訴人所否認，並以前詞置辯。經查：
  (1)本件被上訴人要求上訴人簽署「買方給付服務費承諾書」而
    為上開約定之目的，乃在防止上訴人利用被上訴人所提供之
    資訊，與賣主私下成交，以規避給付被上訴人服務報酬之義
    務，此觀諸被上訴人起訴主張「上訴人利用被上訴人所提供
    之資訊，與訴外人張金彭私自成交，以規避給付被上訴人服
    務報酬」等情，至屬灼然。
  (2)復參照內政部頒佈之不動產委託銷售契約書範本第11條第1
    項：「委託人如有下列情形之一者，視為受託人已完成仲介
    之義務，委託人仍應支付第5 條約定之服務報酬，並應全額
    1 次給付與受託人：（三）受託人已提供委託人曾經仲介之
    客戶資料，而委託人於委託期間屆滿後2 個月內，逕與該資
    料內之客戶成交者。但經其他不動產經紀業仲介成交者，不
    在此限」之相類似條款，可見系爭「買方給付服務費承諾書
    」關於：「若立書人或其配偶，2 親等內之親屬於賣方委託
    期間屆滿後2 個月內，就上開房地與賣方成交時，視為本公
    司已完成居間仲介之義務，立書人仍應給付委託承買價款百
    分之1 為服務報酬」之約定，應限縮解釋於買方非經其他不
    動產經紀業仲介，而私下與賣方成交之情形，俾能兼顧仲介
    業者提供服務應得之權益，及消費者選擇不同仲介公司服務
    之自由。
  (3)上訴人抗辯其係在委託被上訴人仲介之期間屆滿後，另行經
    由訴外人21世紀不動產仲介公司之仲介，而購買系爭房地等
    情，業據提出21世紀不動產仲介公司之服務費用證明1 件為
    證，並經證人即前21世紀不動產仲介公司業務人員廖維玲結
    證明確，洵足採信。是被上訴人主張上訴人利用被上訴人所
    提供之資訊，與訴外人張金彭私自成交，以規避給付被上訴
    人服務報酬之事實，已難信為真實。且上訴人既係經其他不
    動產經紀業仲介成交，揆諸上揭說明，本件即無前述承諾書
    約定之適用，故被上訴人據此請求上訴人給付服務報酬，自
    應駁回。
七、從而，被上訴人本於承諾書契約之法律關係，請求上訴人給
    付服務報酬6 萬1,000 元，及自支付命令送達翌日起至清償
    日止，按年息百分之5 計算之利息，為無理由，不應准許。
    原審判命上訴人給付，並依職權為假執行之宣告，尚有未洽
    。上訴意旨指摘原判決不當，求予廢棄改判，為有理由。自
    應由本院予以廢棄改判，如主文第2 項所示。
八、因本案事證已臻明確，兩造其餘主張陳述及所提之證據，經
    審究認無礙勝負之判斷，爰不一一論列，附此敘明。
九、本件第1 審裁判費1,000 元、第2 審裁判費1,500 元，應由
    被上訴人負擔，爰確定如主文第3 項所示。
十、據上論結，本件上訴為有理由，依民事訴訟法第436 條之32
    第1 、2 項、第450 條、第78條、第436 之19第1 項，判決
    如主文。
中    華    民    國    97    年    1     月    15    日
                  民事第三庭    審判長法  官  蕭胤瑮
                                      法  官  徐福晉
                                      法  官  連士綱
以上正本證明與原本無異
不得上訴
中    華    民    國    97    年    1     月    16    日
                                      書記官  李宏明


司法院資訊處製作；財團法人民間司法改革基金會備份。
